【裁判字號】    95,訴,877
【裁判日期】    951219
【裁判案由】    損害賠償
【裁判全文】
臺灣彰化地方法院民事判決  95年度訴字第877號
原      告  乙○○
被      告  甲○○
上列當事人間請求損害賠償事件，原告提起刑事附帶民事訴訟，
經本院刑事庭裁定移送前來，本院於民國95年12月5日言詞辯論
終結，判決如下：
    主  文
被告應給付原告新台幣壹佰零肆萬貳仟柒佰壹拾參元，及自民國
九十四年二月二十五日起至清償日止，按年息百分之五計算之利
息。
原告其餘之訴駁回。
訴訟費用由被告負擔百分之二十七，餘由原告負擔。
本判決第一項於原告以新台幣參拾伍萬元提供擔保後，得為假執
行。
原告其餘假執行之聲請駁回。
    事實及理由
一、按訴狀送達後，原告不得將原訴變更或追加他訴。但擴張或
    減縮應受判決事項之聲明者，不在此限。民事訴訟法第255
    條第1項第3款定有明文。本件原告原起訴主張：被告應給付
    原告新台幣（下同）3,800,000元，及自起訴狀繕本送達翌
    日起至清償日止，按年息5%計算之利息，並願供擔保，請准
    宣告假執行，嗣於訴訟進行中，將聲明減縮為：被告應給付
    原告3,292,713元，及自起訴狀繕本送達翌日起至清償日止
    ，按年息5%計算之利息，並願供擔保，請准宣告假執行。上
    開訴之變更核屬減縮應受判決事項之聲明，與首揭規定相符
    ，應予准許，合先敘明。
二、原告起訴主張：被告於民國93年5月5日16時10分許，駕駛車
    牌號碼CH-9608號自用小客車，沿彰化縣彰化市○○路由北
    往南行駛，行經該市○○路與南興街無號誌交岔路口而欲右
    轉南興街時，原應注意車輛行至無號誌且無交通警察指揮之
    交岔路口，轉彎車應暫停讓直行車先行，且右轉彎時應距交
    岔路口30公尺前顯示方向燈，駛至路口後再行右轉，竟疏於
    注意，未先於上開交岔路口30公尺前顯示右轉方向燈，且未
    注意其右側後方機車道是否有機車，即逕行右轉。適原告騎
    乘車牌號碼EYC-493號輕型機車行駛於被告駕駛之自用小客
    車後方，致煞車不及撞上被告所駕駛自用小客車之右側，原
    告因而人車倒地（下稱系爭事故），受有腹壁挫傷併脾臟破
    裂及內出血等傷害，並住院手術切除脾臟。被告不法侵害原
    告之身體，應負損害賠償責任，爰依侵權行為法律關係，請
    求被告賠償原告因此所受之損害。其應賠償項目如下：
    (一)醫療費用部分：支出16,713元。
    (二)看護費用部分：住院6天由親屬看護，受有相當看護費12,
      000元之損害。
    (三)增加生活上費用部分：原告坐計程車就醫14次，每次車資
      1,000元，共支出14,000元。
    (四)喪失或減少勞動能力部分：1,250,000元。
    (五)精神慰撫金部分：原告於系爭事故發生當時年僅約20歲，
      正值青春年華，因受傷致手術切除脾臟，致影響生理、心
      理健全發展，且須時常門診追蹤治療，又原告因系爭事故
      仍心有餘悸，至今不敢騎乘機車，身心創傷實不小，爰請
      求2,000,000元之精神慰撫金。
    並聲明：被告應給付原告3,292,713元，及自起訴狀繕本送
    達翌日起至清償日止，按年息5%計算之利息；原告願供擔保
    ，請准宣告假執行。
三、被告則以：伊雖有過失，惟原告請求金額過高，伊無力賠償
    等語置辯，並聲明：原告之訴駁回。
四、法院之判斷：
  (一)原告主張於上開時地，被告駕車違規右轉，致與原告所駕機
    車發生碰撞，原告因而受有腹壁挫傷併脾臟破裂及內出血等
    傷害，並住院手術切除脾臟之事實，已據其提出診斷證明書
    為憑，且為被告所不爭執，堪信原告此部份之主張為真正。
  (二)按因故意或過失，不法侵害他人之權利者，負損害賠償責任
    ；不法侵害他人之身體或健康者，對於被害人因此喪失或減
    少勞動能力或增加生活上之需要時，應負損害賠償責任；不
    法侵害他人之身體、健康、名譽、自由、信用、隱私、貞操
    ，或不法侵害其他人格法益而情節重大者，被害人雖非財產
    上之損害，亦得請求賠償相當之金額。民法第184條第1項前
    段、第193條第1項、第195條第1項分別定有明文。本件原告
    確因系爭事故受有損害，則原告請求被告應負過失侵權行為
    之損害賠償責任，於法即無不合。茲就其請求之准否，分別
    審酌如下：
    1.醫療費用：
      原告主張其因系爭事故受傷，至秀傳紀念醫院治療，計支
      出醫療費用16,713元之事實，業據其提出醫療費用收據在
      卷為證，且為被告所不爭執，堪信屬實。是原告請求被告
      賠償醫療費用16,713元，核屬有據。
    2.增加生活上之需要費用：
      原告主張其因系爭事故受傷，受有相當看護費12,000元之
      損害；又坐計程車就醫14次，支出計程車費14,000元，業
      據其提出計程車行收據14紙為證，且為被告所不爭執，堪
      信屬實。是原告請求被告賠償增加生活上之需要費用26,0
      00元，應屬正當。
    3.喪失或減少勞動能力損害：
      原告主張其因系爭事故受傷，喪失或減少勞動能力，惟並
      未舉證以實其說，則原告請求被告賠償喪失或減少勞動能
      力損害1,250,000元，即屬無據，不應准許。
    4.非財產上損害：
      原告主張其因系爭事故受傷，精神上及身體上均受有極大
      痛苦，被告應賠償非財產上損害2,000,000元等語，被告
      則以原告請求金額過高等語置辯。經查：(1)原告因系爭事
      故致脾臟切除，脾臟切除則會影響人之免疫功能，而免疫
      功能對於擔任護士之原告而言相對重要，是堪認原告身心
      上確實受有相當之痛苦，則其依民法第195條第1項規定，
      請求被告賠償非財產上損害，自屬有據。(2)原告為專科畢
      業，現在彰化基督教醫院擔任護士，每月薪資3萬多元，
      名下無財產；被告則為國中肄業，目前無業，名下僅有1
      輛老舊車輛，此為兩造所不爭執。本院審酌兩造之身分、
      地位、經濟情況，以及原告所受傷害之程度，認為原告請
      求被告賠償非財產上損害2,000,000元，尚嫌過高，應以
      1,000,000元為適當，逾此範圍之請求，不應准許。
    5.綜上所述，原告得請求被告賠償之金額合計為1,042,713
      元。
五、從而，原告本於侵權行為法律關係，請求被告給付1,042,71
    3元，及自起訴狀繕本送達被告之翌日即94年2月25日起至清
    償日止，按年息5%計算之法定遲延利息，為有理由，應予准
    許，逾此部分之請求，則無理由，應予駁回。
六、原告陳明願供擔保，聲請宣告假執行，於其勝訴部分，核與
    民事訴訟法第390條第2項規定並無不合，爰酌定相當之擔保
    金額准許之。至原告敗訴部分，其假執行之聲請，即失所附
    麗，應併予駁回。
七、訴訟費用負擔之依據：民事訴訟法第79條。
中    華    民    國    95    年    12    月    19    日
                  民事第二庭    法  官  施錫揮
以上正本係照原本作成。
如對判決上訴，應於判決送達後20日內向本院提出上訴狀。
中    華    民    國    95    年    12    月    19    日
                                書記官  黃鏽金


司法院資訊處製作；財團法人民間司法改革基金會備份。
